# 境内企业更换本位币

提问人：yozen 时间：2019-09-18 08:46:51
求助：
因经营环境变化，公司（境内经营企业）决定更换记账本位币，由美金变更为人民币（同时由原会计制度变更为新会计准则）。请问在这个过程中，会产生外币报表折算差额吗？（没有下级子公司，公司不需要编制合并报表）
如果根据外币折算准则中本位币的描述，所有项目按照变更日汇率折算，是没有折算差额，但是这个方法下折算的未分配利润，是可以全部直接用来股东分红吗？如果不是按照这个方法变更，请老师告知该如何折算。谢谢老师

回答人：chenyiwei
关于记账本位币的确定及变更需要考虑的事项，请参考《瑞华研究 2010 ～2016 汇编本》“问题5-1-20（确定记账本位币时需考虑的因素）” 和“问题 5-1-21（公司记账本位币的确定和外币报表折算问题）”中的相关内容。
如上述问题解答中所述，在新企业会计准则下，记账本位币的确定取决于企业经营所处的主要经济环境，具有唯一性，并非企业可以任意选择。如果公司经营所处的主要经济环境并未发生变化，则并不能因为 “统一会计核算基础及集团合并报表编制需要” 而变更记账本位币。
《企业会计准则第 19 号——外币折算》规定：
第八条企业记账本位币一经确定，不得随意变更，除非企业经营所处的主要经济环境发生重大变化。
企业因经营所处的主要经济环境发生重大变化，确需变更记账本位币的，应当采用变更当日的即期汇率将所有项目折算为变更后的记账本位币。
假设公司经营所处的主要经济环境发生重大变化从而导致变更记账本位币为人民币，那么根据上述规定，“采用变更当日的即期汇率将所有项目折算为变更后的记账本位币”，在变更当日公司的人民币报表中，仍有以前以美元为记账本位币期间累积形成的外币报表折算差额（因为变更本位币后，人民币报表的前期比较数据就是前期美元报表折算到人民币报表的金额），其金额为截至记账本位币变更日止的美元报表折算的人民币报表中的该项目余额，但该项目后续不会有新的发生额。因此，虽然本位币已变更为人民币，但历史上以美元为本位币期间累积形成的外币报表折算差额仍作为其他综合收益的组成部分保留在变更本位币后的人民币报表中，直到后续该公司清算为止。

提问人：yozen 时间：2019-09-19 14:25:40
感谢陈老师在论坛提供的《瑞华研究 2010 ～ 2016 》。其中老师提到的问题5-1-20 和 5-1-21 均是以境外子公司为主体、基于需要编制合并报表进行讨论。
情况不同的是，我们公司作为境内公司，且没有下级子公司，在变更本位币的时候，未分配利润项目应该用变更日汇率直接折算，还是与保持折算前人民币报表余额一致？
如果未分配利润项目要与折算前人民币报表余额保持一致从而会出现折算差额，那会计准则第 19 号-外币折算（ 2006 ）“记账本位币的确定” 中 “企业因经营所处的主要经济环境发生重大变化，确需变更记账本位币的，应当采用变更日的即期汇率将所有项目折算为变更后的记账本位币”，这里提到的所有项目采用变更日的即期汇率折算是什么情况可以使用呢？

回答人：chenyiwei
应保持与折算前 *报表余额一致。也是保持与前期折算后* 报表的连贯性。这里的 “所有项目” 并不涉及权益内部各项目的具体折算汇率采用。